# 顺流交易，联营企业转为子公司后的处理

提问人：寻梦天涯 时间：2019-03-30 15:59:01
材料 1 ：乙公司为甲公司持股 49% 的联营企业，基于早期与联营方乙公司的另一个股东丙方的合作协议，甲公司向乙公司供应原材料。
材料 2 ： 2017 年甲方对乙方顺流交易销售收入 1 亿元，对应成本 6000 万元，利润 4000 万元，该存货期末在乙方尚未对外销售：甲方在单体报表时按照规定将材料供应利润 4000 万的49%，借：投资收益，贷：长期股权投资；甲方在合并报表将上述金额，借：营业收入，贷：营业成本、投资收益将其还原。
材料 3 ：另外 2017 年甲方将一账面价值 300 万的固定资产以 500 万的价格转让给乙方，利润 200 万元，乙方作为在建工程核算：甲方在单体报表时按照规定固定资产转让利润 200 万的 49%，借：投资收益，贷：长期股权投资；甲方在合并报表将上述金额，借：资产处置收益，贷：投资收益将其还原。
材料 4:2018 年 12 月 31 日，甲方通过收购丙方持有乙方 51% 的股权，与原持有的 49% 合计 100% 持股，乙方成为甲方的全资子公司，甲方 12月 31 日将其纳入合并报表。
材料 5 ：合并后保持原来的模式，即甲方继续为乙方供应原材料；
问题 1 ： 2018 年当年， 2017 年度甲方对乙方的材料供应均实现了对外销售、甲方转让给乙的固定资产依然在乙方作为在建工程核算，对于这两项业务甲方在编制 2018 年度报表时单体和合并分别应该如何处理？
问题 2:2018 年度新发生的材料供应在单体和合并报表应分别如何处理？
问题 3 ： 2018 年度合并报表将乙方资产负债表纳入了合并报表，利润表未纳入合并报表，如果延续原处理方法，合并报表里的存货、在建工程包括了原顺流交易毛利部分，求教该部分该如何处理？

回答人：chenyiwei
首先明确讨论前提：材料 2 、 3 中涉及的顺流交易与材 4 中取得控制权的交易不是一揽子交易。
在上述前提下，鉴于非同一控制下企业合并中，购买日在购买方的合并报表中，应对被收购方的各项可辨认资产（包括此处材料 2 、 3 的顺流交易中的标的资产）均按公允价值纳入购买方合并报表，相应地，对这部分购买日前的顺流交易标的资产所对应的未实现损益，应视同在购买日已经实现，其实现的影响体现在购买日对原持有的股权在合并报表层面的重新计量损益中。即，在合并报表层面，通过此前顺流交易未实现损益的按比例抵销，实际上冲减了长期股权投资（权益法）的账面价值，相应增加了这部分股权投资的重新计量损益。相应地，在购买日之后，不论是个别报表还是合并报表层面，均不再抵销原先的顺流交易损益。
购买日后作为母子公司之间的材料购销交易，作为正常的母子公司之间顺流交易进行合并抵销处理即可。